臺灣士林地方法院交通事件裁定　　　　　　　　　　九十三年度交聲字第七八九號
　　原處分機關　臺北市交通事件裁決所
　　異　議　人
　　即受處分人　甲○○
右列異議人即受處分人因違反道路交通管理處罰條例案件，對臺北市交通事件裁決所
於民國九十三年六月十六日所為之處分（原處分案號：北市裁三字第裁二二─ＡＩＡ
一０一九二一號），向臺灣臺北地方法院聲明異議，嗣經該院以九十三年度交聲字第
七一九號案件裁定管轄錯誤，並移送於本院審理，本院裁定如左：
    主  文
原處分撤銷。
甲○○汽車駕駛人，駕駛汽車違反道路交通安全規則，因而肇事致人受傷，記違規點
數點。
    理  由
一、按汽車行駛時，駕駛人應注意車前狀況，此觀道路交通安全規則第九十四條第三
    項前段之規定至明；又汽車駕駛人，駕駛汽車違反道路交通安全規則，因而肇事
    致人受傷者，記違規點數三點，道路交通管理處罰條例第六十一條第三項前段（
    按第六十一條第三項之規定，業經修正，經總統於民國九十三年四月二十一日以
    華總一義字第０九三０００七七六０一號令公布，嗣經行政院於同年六月三十日
    以院臺交字第０九三００八六六八四號令公布，定自九十三年七月一日施行）亦
    有明文。
二、原處分意旨略以：異議人即受處分人甲○○於民國九十三年三月十三日中午十二
    時三十五分許，駕駛車牌號碼ＡＧ─一０七號營業大客車，沿臺北市○○○路第
    二車道北向南之方向行駛並變換至第一車道行駛，於行駛至重慶北路與哈密街交
    岔路口時，因其未注意車前狀況，致其所駕駛之前開營業大客車之前車頭先撞及
    同向在機車停等區因紅燈等待之陳文典所騎乘之車牌號碼ＡＶＧ─三００號重型
    機車之車尾，該機車受撞擊後再撞及在其前方亦因紅燈等待之吳承軒所騎乘之車
    牌號碼ＧＥＱ─０一五號重型機車之車尾，導致陳文典受有左手、右腳及前胸撞
    傷、後載乘客江家怡受有雙腳擦撞傷、吳承軒受有左腳擦傷等傷害，受處分人乃
    經警製單舉發：未注意車前狀況，違反道路交通安全規則因而肇事致人受傷之違
    規，嗣經原處分機關於九十三年六月十六日，依九十三年七月一日修正施行前之
    道路交通管理處罰條例第六十一條第三項（原處分贅引第一款）之規定，裁處受
    處分人吊扣駕駛執照六個月。
三、聲明異議意旨略以：伊於前揭時地駕車肇事致人受傷，但非致人受重傷，依修正
    後之道路交通管理處罰條例第六十一條第三項前段之規定，應處罰記違規點數三
    點，惟原處分竟違法裁處吊扣駕駛執照六個月，顯有違誤，爰聲明異議，請求撤
    銷原處分等語。
四、經查：受處分人駕車於前揭時地，因疏未注意車前狀況，並因而肇事致陳文典、
    江家怡、吳承軒等人受有前揭輕傷之事實，為受處分人所不爭執，且有臺北市政
    府警察局交通警察大隊交通事故分析研判表影本一紙、臺北市○○○○○道路交
    通事故現場圖影本一紙、臺北市政府警察局大同分局交通分隊道路交通事故補充
    資料表影本一紙、受處分人甲○○、陳文典、吳承軒等人之臺北市政府警察局大
    同分局交通分隊交通事故談話紀錄表影本各一份、臺北市○○○○○道路交通事
    故調查報告表(一)(二)影本各一紙附卷可稽，自堪認定，從而原處分機關予以裁罰，
    固非無見，惟按受處分人行為後，道路交通管理處罰條例第六十一條第三項業經
    修正，經總統於九十三年四月二十一日以華總一義字第０九三０００七七六０一
    號令公布，嗣經行政院於九十三年六月三十日以院臺交字第０九三００八六六八
    四號令公布，定自九十三年七月一日施行，修正前道路交通管理處罰條例第六十
    一條第三項原規定「汽車駕駛人，駕駛汽車違反道路交通安全規則，因而肇事致
    人受傷者，吊扣其駕駛執照三個月至六個月」，修正後道路交通管理處罰條例第
    六十一條第三項則規定為「汽車駕駛人，駕駛汽車違反道路交通安全規則，因而
    肇事致人受傷者，記違規點數三點；致人重傷者，吊扣其駕駛執照三個月至六個
    月」，是受處分人行為後，就違反道路交通安全規則因而肇事致人受傷（非重傷
    ）之部分，將原規定處罰「吊扣駕駛執照三個月至六個月」，修正為「記違規點
    數三點」，是修正前後之法律處罰規定顯有不同，係屬法律之變更，而有新舊法
    變更比較適用之問題，本院參照司法院大法官解釋釋字第一四二號解釋意旨、刑
    法第二條第一項及稅捐稽徵法第四十八條之三等規定之意旨，本院認本件行政秩
    序罰案件在法律變更之比較適用上亦應有「從新從輕原則」之類推適用，原處分
    機關雖主張應依「行為時」之法律規定處罰，惟本院並不受其見解之拘束，附此
    敘明。茲比較上開新舊法之結果，本件以修正後之新法較有利於受處分人，本件
    受處分人駕車違規肇事致人受傷，但尚未達致人重傷之程度，自應適用修正後之
    道路交通管理處罰條例第六十一條第三項前段之規定予以記違規點數三點。然原
    處分機關未及比較新舊規定，並適用新法裁罰，逕依修正前道路交通管理處罰條
    例第六十一條第三項之規定予以吊扣駕駛執照六個月，尚有未洽，受處分人聲明
    異議，即有理由，應由本院將原處分予以撤銷，改依修正後之道路交通管理處罰
    條例第六十一條第三項前段之規定，另裁定如主文第二項所示。
據上論斷，應依道路交通案件處理辦法第二十條前段，裁定如主文。
中　　　華　　　民　　　國　　九十三　　年　　　九　　　月　　　八　　　日
                                      臺灣士林地方法院交通法庭
                                          法　官  曾  家  貽
右正本證明與原本無異。
如不服本裁定應於送達後五日內向本院提出抗告狀。
                                          書記官   曾  韻  蒔
中　　　華　　　民　　　國　　九十三　　年　　　九　　　月　　　八　　　日
